臺灣高等法院花蓮分院刑事裁定　　　　　111年度毒抗字第3號
抗　告　人　　
即　被　告　魏芯渃
上列抗告人即被告違反毒品危害防制條例案件，經檢察官聲請觀
察勒戒，不服臺灣臺東地方法院中華民國110年11月29日110年度
毒聲字第277號裁定（聲請案號：臺灣臺東地方檢察署110年度毒
偵字第557 號、110年度聲觀字第224號），提起抗告，本院裁定
如下：
    主  文
抗告駁回。
    理  由
一、原裁定意旨略以：抗告人即被告魏芯渃（下稱抗告人）基於
    施用第二級毒品之犯意，於民國110年9月14日晚間10時許，
    在其於臺東縣○○市○○路000 號居所內，以將第二級毒品
    甲基安非他命放入玻璃球內燒烤後吸食煙霧之方式，施用第
    二級毒品甲基安非他命1 次。業據抗告人坦承不諱，並有慈
    濟大學濫用藥物檢驗中心110年9月23日慈大藥字第00000000
    00號函暨所附檢驗總表（委驗機構編號：Z000000000000）
    、110年9月30日慈大藥字第0000000000號函暨鑑定書、勘察
    採證同意書及應受尿液採驗人尿液檢體採集送驗紀錄可稽，
    堪認其確有施用第二級毒品犯行。又抗告人前因施用毒品案
    件，經臺灣臺東地方法院（下稱臺東地院）裁定送觀察、勒
    戒後，認無繼續施用毒品傾向，於104年5月28日執行完畢釋
    放，於釋放3 年後再犯本案，核與毒品危害防制條例（下稱
    毒品條例）第20條第1、3項規定相符，自應將其送勒戒處所
    觀察、勒戒，是檢察官所為本件聲請，為有理由，應予准許
    等語。
二、抗告意旨略以：抗告人因前夫罹患大腸癌，需抗告人共居照
    料，長子離婚所育一子，需抗告人在家照料，次子109年10
    月間經歷車禍等原因，請求為附命完成戒癮治療之緩起訴處
    分等語。
三、經查：
  ㈠抗告人於上揭時、地、方式，施用第二級毒品甲基安非他命
    之事實，業據其於警詢、偵訊均坦認在卷，並有應受尿液採
    驗人尿液檢體採集送驗紀錄（第一、二聯）、慈濟大學濫用
    藥物檢驗中心110年9月23日慈大藥字第0000000000號函暨所
    附檢驗總表各1 份在卷可佐，堪認抗告人確有於上開時、地
    施用第二級毒品甲基安非他命之犯行。
  ㈡法律適用：
  1.按現行毒品條例既認施用毒品者具有「病患性犯人」特質，
    強調「治療勝於處罰」、「醫療先於司法」，對於第20條第
    3 項及第23條第2 項所謂「3 年後（內）再犯」，自應跳脫
    以往窠臼，以「3 年」為期，建立「定期治療」之模式。準
    此，第20條第3 項規定中所謂「3 年後再犯」，只要本次再
    犯（不論修正施行前、後）距最近1 次觀察、勒戒或強制戒
    治執行完畢釋放，已逾3 年者，即該當之，不因其間有無犯
    第10條之罪經起訴、判刑或執行而受影響（最高法院109 年
    度台上大字第3826號刑事裁定參照）。查抗告人前因施用毒
    品案件，經臺灣士林地方法院以97年度毒聲字第87號裁定送
    觀察勒戒，於97年6 月24日因認無繼續施用毒品傾向釋放出
    所，並經臺灣士林地方檢察署檢察官以97年度毒偵字第170
    號為不起訴處分確定；又因施用毒品案件，經臺東地院以10
    3年度毒聲字第58號裁定送觀察勒戒，於104年5 月28日因認
    無繼續施用毒品傾向釋放出所，並經臺灣臺東地方檢察署檢
    察官以104 年度毒偵緝字第12號為不起訴處分確定等情，有
    臺灣高等法院被告前案紀錄表在卷可參。本案施用毒品犯行
    距抗告人上開觀察、勒戒執行完畢時，已逾3 年，足堪認定
    。抗告人於前次執行觀察、勒戒後逾3 年再為本案施用第二
    級毒品，核屬毒品條例第20條第3 項所定再犯情形，應裁量
    是否為觀察、勒戒（強制戒治）、或依刑事訴訟法第253 條
    之1第1項、第253條之2第1項第4款至第6款或第8款規定為附
    命完成戒癮治療之緩起訴處分，合先敘明。
  2.次按，
    ⑴毒品條例第20條第1 項及第24條規定，檢察官就初犯施用
      第一級、第二級毒品罪之行為人，應聲請法院裁定觀察、
      勒戒，或為附命完成戒癮治療之緩起訴處分。毒品施用者
      是否適用戒癮治療程序，係法律賦予檢察官之裁量權限，
      而檢察官是否給予施用毒品者為附命完成戒癮治療之緩起
      訴處分，自得本於毒品條例第24條之規定及立法目的，依
      行政院所頒之「毒品戒癮治療實施辦法及完成治療認定標
      準」，選擇實施對象、內容、方式與執行之醫療機構，妥
      為斟酌、裁量，始予決定。法院原則上應尊重檢察官職權
      之行使，僅就檢察官之判斷有違背法令、事實認定有誤或
      其裁量有重大明顯瑕疵等事項為有限度之低密度審查。除
      檢察官審酌個案情形，依同條例第24條第1 項為附命完成
      戒癮治療之緩起訴處分外，凡經檢察官聲請法院裁定將被
      告送勒戒處所觀察、勒戒者，法院僅得就其聲請審查被告
      是否有施用毒品之行為，以及被告是否為「初犯」或為觀
      察、勒戒、強制治療執行完畢後「3 年內再犯」而為准駁
      之裁定，並無自由斟酌以其他方式替代或得以其他原因免
      予執行之權（最高法院103 年度台上字第2464號判決意旨
      、臺灣高等法院暨所屬法院106 年法律座談會刑事類提案
      第37號及107 年法律座談會刑事類提案第22號審查意見及
      研討結果參照）。
    ⑵經查，檢察官以抗告人曾經觀察、勒戒二次，本案隨身攜
      帶甲基安非他命騎車上路等情狀，而認抗告人犯行較為複
      雜，不適合為附命完成戒癮治療之緩起訴處分，業已審酌
      抗告人個案情形，認為不宜對抗告人為附命完成戒癮治療
      之緩起訴處分，因而向法院聲請裁定抗告人觀察、勒戒，
      以達戒癮治療之目的，此屬檢察官行使裁量權之範疇，並
      無違反比例原則及明顯裁量怠惰或恣意濫用裁量之情事，
      法院自無斟酌以其他方式替代之權。依本案卷證資料，亦
      無積極證據顯示檢察官有明顯不當的違反法律平等原則的
      差別訴追，或者是基於刑事處遇目的以外的惡意訴追意圖
      ，難認檢察官有濫用訴追權之情（聲請觀察勒戒應亦屬廣
      義追訴權之一環）。從而，本案檢察官聲請觀察勒戒，法
      院自應依法予以受理，並為實體裁定。準此，原審依檢察
      官聲請，裁定抗告人應送勒戒處所觀察、勒戒，於法無不
      合。
  ㈢至抗告意旨以前夫罹癌、次子車禍或孫子等家人均需人照料
    為由，請求給予戒癮治療之緩起訴云云。惟查觀察、勒戒處
    分之目的，係為矯正行為人反社會性格，而採用徹底隔絕毒
    品、專業諮商輔導或必要醫療支援等方法，協助其戒斷施用
    毒品之身癮及心癮。而為達上述目的，不得已於一定期間限
    制或拘束行為人之人身自由，既為法之所許，當無因個人工
    作或家庭等因素而免予執行之理。本件抗告人既有前揭施用
    毒品之行為，自有予以矯治並預防其將來繼續施用之必要性
    ，至於抗告人為警查獲後是否有無工作，需否負擔家庭扶養
    或經濟等因素，均與毒品條例第20條第1項、第3項裁定令入
    勒戒處所觀察、勒戒之要件無涉，亦非法定免除送觀察、勒
    戒之事由，不足採為解免其依法應受之觀察、勒戒處分，而
    撤銷原裁定之正當理由，故抗告意旨上開請求，尚非有理由
    。
四、綜上所述，抗告人有施用第二級毒品甲基安非他命之犯行，
    且距抗告人上次施用毒品觀察勒戒執行完畢時，已逾3 年，
    檢察官聲請法院為本案裁定，難認有何重大明顯瑕疵，原審
    裁定核無不當或違法之處。抗告人執前詞，提起本件抗告，
    為無理由，應予駁回。
據上論斷，應依刑事訴訟法第412條，裁定如主文。
中    華    民    國   111    年    1     月    6     日
                  刑事庭審判長法  官  林信旭
                              法  官  顏維助
                              法  官  劉雪惠
以上正本證明與原本無異。
本件不得再抗告。
中    華    民    國   111    年    1     月    7     日
                              書記官  李閔華